臺灣臺北地方法院刑事判決　　　　　　 94年度交易字第110號
公　訴　人　臺灣臺北地方法院檢察署檢察官
被　　　告　甲○○
上列被告因過失傷害案件，經檢察官提起公訴（九十三年度偵字
第二一四一八號），本院判決如下：
    主    文
甲○○因過失傷害人，處有期徒刑月，如易科罰金，以佰元
折算壹日。
    犯罪事實
一、甲○○於民國（下同）九十三年八月十七日十一時十分許，
    騎乘車牌號碼ＢＡＨ─二一二號機車，沿台北市○○區○○
    路、莒光路口東北角向西南方向為左轉彎，本應注意駕駛人
    駕駛機車，應遵守道路交通標誌之指示，不得逆向駛入；行
    駛至交岔路口，左轉彎時，應行至交岔路口中心處左轉，並
    不得占用來車道搶先左轉，依當時情形為天候雨、日間自然
    光線、路面濕潤、無缺陷、無障礙物、視距良好，並無不能
    注意之情形，竟疏未注意，冒然搶先左轉而逆向駛入萬大路
    南向北車道內，適有乙○騎乘車牌號碼ＤＩＷ─六一０號機
    車沿萬大路由南向北方向行駛，因閃避不及，其前車頭與甲
    ○○所駕駛機車之左側車身擦撞，乙○因而人車倒地，受有
    頸髓損傷併發四肢不全癱瘓及大小便功能失常之傷害。
二、案經乙○訴由台北市政府警察局萬華分局移送臺灣臺北地方
    法院檢察署檢察官偵查起訴。
    理    由
一、上開犯罪事實，業經告訴人乙○於警詢、本院時指訴甚詳（
    見九十三年度偵字第二一四一八號卷第十五頁、本院九十四
    年十一月二十日審判筆錄），並有道路交通事故現場圖（見
    前開偵查卷第十七頁）、調查報告表（見前開偵查卷第二十
    八頁、第二十九頁）、補充資料表（見前開偵查卷第二十一
    頁、第二十二頁）、談話紀錄表（見前開偵查卷第十九頁、
    第二十頁）、相片七張（見前開偵查卷第二十七頁至第二十
    九頁）附卷可稽，此外，並據被告甲○○於本院審理時自白
    不諱（見本院九十四年十一月二十一日審判筆錄）；按道路
    交通安全規則所用名詞釋義如左：一、汽車：指在道路上不
    依軌道或電力架線而以原動機行駛之車輛 (包括機器腳踏車
    )；駕駛人駕駛汽車，應遵守道路交通標誌、標線、號誌之
    指示；汽車行駛至交岔路口，其行進、轉彎，應依左列規定
    ：四、左轉彎時，應距交岔路口三○公尺前顯示方向燈或手
    勢，行至交岔路口中心處左轉，並不得占用來車道搶先左轉
    ，道路交通安全規則第二條第一項第一款、第九十條前段、
    第一百零二條第一項第四款定有明文，被告駕車自應注意上
    述道路交通安全規定，而參諸前開調查報告表，當時情形為
    天候雨、日間自然光線、路面濕潤、無缺陷、無障礙物、視
    距良好，並無不能注意之情形，被告竟疏未注意上開規定以
    致肇事，並致人受傷，其具有過失，甚為明確，臺北市車輛
    行車事故鑑定覆議委員會九十四年一月三十一日鑑定覆議意
    見書亦同此認定（見前開偵查卷第六十八頁、第六十九頁）
    ；且告訴人亦因本件車禍受有頸髓損傷併發四肢不全癱瘓及
    大小便功能失常之傷害，目前四肢肌力幾近正常，日常生活
    可自理，能自行行走，然遺有雙手功能稍差、四肢麻刺及耐
    力不足之情形，其神經功能雖有減衰，然已日漸恢復，尚未
    達致「一肢以上機能完全喪失而無法回復」之重傷程度，亦
    有國立台灣大學醫學院附設醫院診斷證明書（見前開偵查卷
    第八頁）、本院卷附該院九十四年十月十四日校附秘醫字第
    ０九四０００二九六五號函及所附病歷可稽，故告訴人受此
    傷害與被告前述過失之間亦有相當因果關係。是依(一)告訴人
    之指訴及(二)上開道路交通事故現場圖、調查報告表、補充資
    料表、談話紀錄表、相片七張、國立台灣大學醫學院附設醫
    院診斷證明書、函文、病歷、鑑定覆議意見書等補強證據已
    足資擔保被告於本院審理時所為之上開任意性自白具有相當
    程度之真實性，而得使本院確信被告前述自白之犯罪事實確
    屬真實，從而依刑事訴訟法第一百五十六條第一項「被告之
    自白，非出於強暴、脅迫、利誘、詐欺、疲勞訊問、違法羈
    押或其他不正之方法，且與事實相符者，得為證據。」及同
    條第二項「被告之自白，不得作為有罪判決之唯一證據，仍
    應調查其他必要之證據，以察其是否與事實相符。」規定，
    本院自得依被告前述自白及該補強證據認定被告確有為前述
    犯行，本件事證明確，被告之犯行堪以認定。
二、核被告所為，係犯刑法第二百八十四條第一項前段之過失傷
    害罪。另查被告於肇事後，在其上開犯行未為任何有偵查犯
    罪職權之公務員已知悉前，留於現場向到場處理之警員自首
    其肇事致人受傷之犯行，並表示願意接受裁判，此經到場處
    理之台北市政府警察局萬華分局交通分隊警員丙○○於本院
    證述屬實（見本院九十四年十一月二十一日審判筆錄），是
    被告既已向該管公務員申述犯罪事實，而不逃避接受裁判，
    已合於刑法第六十二條前段所定對於未發覺之犯罪自首而接
    受裁判之要件，應依該條規定減輕其刑（本院按九十三年六
    月二十三日修正公布，同年月二十五日生效施行之刑事訴訟
    法第三百零八條規定「有罪之判決書並應記載『犯罪事實』
    」，而「自首」並非屬犯罪構成要件，自無庸記載於「犯罪
    事實」欄【該條修正理由參照】，併此敘明）。爰審酌被告
    一時之疏忽，致使告訴人遭受如前所述之傷害，其精神及身
    體之痛苦自屬非輕，暨參酌被告犯後於本院始坦承犯行，及
    尚未與告訴人達成和解等一切情狀，量處如主文所示之刑，
    並諭知易科罰金之折算標準。
據上論斷，應依刑事訴訟法第二百九十九條第一項前段、刑法第
二百八十四條第一項前段、第四十一條第一項前段、第六十二條
前段，罰金罰鍰提高標準條例第一項前段、第二條，判決如主文
。
本案經檢察官蕭斌志到庭執行職務
中　　華　　民　　國　　94　　年　　11　　月　　30　　日
                  刑事第九庭審判長法  官  蘇素娥
                                  法  官  林怡秀
                                  法  官  官信成
以上正本證明與原本無異。
檢察官、被告如不服本判決，應於判決送達後10日內，向本院提
出上訴狀（告訴人如不服本判決，應向檢察官提出聲請，由檢察
官斟酌是否提起上訴，不得直接向本院提起上訴，且上訴期間之
計算，係以檢察官收受本判決之時間為準，並非以告訴人收受本
判決之時間為準）。
                                  書記官  陳靜君
中　　華　　民　　國　　94　　年　　11　　月　　30　　日
附錄本案論罪科刑條文全文；
中華民國刑法第二百八十四條：
因過失傷害人者，處六月以下有期徒刑、拘役或五百元以下罰金
，致重傷者，處一年以下有期徒刑、拘役或五百元以下罰金。
從事業務之人，因業務上之過失傷害人者，處一年以下有期徒刑
、拘役或一千元以下罰金，致重傷者，處三年以下有期徒刑、拘
